臺灣高雄地方法院刑事判決　　　　　　　96年度訴字第3502號
公　訴　人　臺灣高雄地方法院檢察署檢察官
被　　　告　甲○○
上列被告因毒品危害防制條例案件，經檢察官提起公訴（96年度
毒偵字第6500號），經本院改依簡式審判程序，判決如下：
    主  文
甲○○施用第一級毒品，累犯，處有期徒刑玖月，扣案之海洛因
包（驗後淨重合計零點肆肆公克）沒收銷燬。
    事  實
一、甲○○前於民國91年間，因公共危險案件，經本院以91年度
    交訴字第105 號判決應執行有期徒刑8 月，並經台灣高等法
    院高雄分院以91年度交上訴字第74號上訴駁回確定，並於92
    年7 月26日因徒刑執行完畢出監。另於94年間因施用毒品案
    件，經本院於94年6 月29日以94年度毒聲字第1673號裁定送
    觀察、勒戒後，於95年1 月11日因無繼續施用毒品傾向而出
    所，由臺灣高雄地方法院檢察署檢察官於95年1 月17日以94
    年度毒偵緝字第759 號為不起訴處分確定。詎其猶不知戒斷
    毒品，竟於受觀察、勒戒執行完畢釋放後5 年內，復基於施
    用第一級毒品海洛因之犯意，於96年7 月19日晚上6 、7 時
    許，在高雄縣鳳山市○○路134 號住處房間內，以將海洛因
    摻水注入注射針筒後施打於手臂上之方式，施用海洛因1 次
    。嗣於同年7 月20日晚間7 時50分許，在高雄縣鳳山市○○
    街51號前，因形跡可疑為警攔檢盤查時，經警當場目擊其丟
    棄海洛因3 包於所騎乘之重機車腳踏板上，經其同意搜索而
    扣得海洛因3 包（毛重分別為0.33公克、0.33公克、0.35公
    克，驗後合計淨重0.44公克），復經甲○○同意採尿送驗後
    呈嗎啡陽性反應，因而查悉上情。
二、案經高雄市政府警察局前鎮分局報請臺灣高雄地方法院檢察
    署檢察官偵查起訴。
    理  由
一、本件被告甲○○所犯為死刑、無期徒刑、最輕本刑為3年以
    上有期徒刑以外之罪，其於準備程序進行中，就被訴事實為
    有罪之陳述，經受命法官告知簡式審判程序之旨，並聽取當
    事人之意見後，經被告同意適用簡式審判程序，本院亦認無
    不得或不宜改依簡式審判程序進行之處，爰依刑事訴訟法第
    273條之1第1項、第284條之1規定，由本院合議庭裁定本件
    由受命法官獨任進行簡式審判程序，合先敘明。
二、上揭事實，業據被告於本院審理時坦承不諱（見本院卷第41
     頁）。經查：員警查獲被告後，經採集其尿液檢體（編號
    ：I-238） 送請高雄市立凱旋醫院檢驗結果，呈現嗎啡之陽
    性反應，並將扣案白色粉末3 包送驗，結果判定均呈海洛因
    成分，有高雄市政府警察局前鎮分局扣押物品目錄表、查獲
    涉嫌毒品危害防制條例案毒品初步檢驗報告單、查獲毒品危
    害防制條例案件犯罪嫌疑人姓名對照表、高雄市立凱旋醫院
    濫用藥物尿液檢驗報告、96年9 月23日調科壹字第09623068
    700 號法務部調查局鑑定書各1 紙及查獲毒品照片4 張附卷
    可稽（見高雄市政府警察局前鎮分局刑案偵查卷宗第5 、
    10-11 、14-15 頁，偵查卷第7 頁、本院卷第20頁）。按海
    洛因於人體內會水解為嗎啡，再循嗎啡代謝方式排出體外，
    業經行政院衛生署80年以056954號函釋明確。又按目前常用
    之尿液嗎啡篩檢方式，包括酵素免疫分析法（EIA）、薄層
    色層分析法（TLC） 及放射免疫分析法（RIA）。文獻報告
    中，確實有藥物交叉反應，可在尿液測試中產生偽陽性之嗎
    啡反應。但利用精密的儀器分析，將可排除偽陽性之可能，
    而得到正確的答案。在良好的操作條件下，以氣相層析質譜
    儀作藥物及其代謝產物之定性及定量分析檢驗，幾乎不會有
    偽陽性反應產生，亦即如尿液中未含有煙毒之反應者，即不
    可能產生因藥物所引起之偽陽性反應，已屬週知事實（行政
    院國軍退除役官兵輔導委員會榮民總醫院以83年4 月7 日（
    83）北總內字第03059 號函、行政院衛生署藥物管制藥品管
    理局92年6 月20日管檢字第0920004713號函參照）。本件被
    告之尿液檢體，乃經鑑定機關以酵素免疫分析法（EIA ）初
    步檢驗，再利用氣相層析質譜儀（GC/MS） 為確認檢驗，顯
    可排除被告因服用藥物導致尿液測試呈偽陽性反應之可能。
    足認被告自白於上開期間施用第一級毒品海洛因乙節，確與
    事實相符，堪認為真。
三、被告甲○○前如事實欄一所述，於94年間因施用毒品案件，
    經本院裁定送觀察、勒戒後，於95年1 月11日釋放出所等情
    ，有臺灣高等法院被告前案紀錄表（含入出監資料）可考。
    足認被告係於觀察勒戒後，5 年內再犯本次施用毒品犯行，
    自應依法論科。
四、查海洛因係毒品危害防制條例第2條第2項第1款所定之第一
    級毒品。核被告所為，係犯毒品危害防制條例第10條第1項
    之施用第一級毒品罪。其施用第一級毒品海洛因前持有海洛
    因之低度行為，應為施用之高度行為所吸收，不另論罪。又
    被告前如事實欄一所述，因公共危險案件，甫於92年7 月26
    日執行完畢出監，有臺灣高等法院被告前案紀錄表在卷可按
    ，其受有期徒刑執行完畢後，5 年內故意再犯本件有期徒刑
    以上之罪，為累犯，應依法加重其刑。爰審酌被告經觀察勒
    戒後，並未戒絕毒品，另再施用毒品，顯見其自制力不足，
    無法擺脫毒品，故應藉由刑罰之執行，以收教化之功能，惟
    念施用毒品本質上係屬戕害自身健康之行為，尚未直接危害
    他人，反社會性之程度應屬較低等一切情狀，量處如主文所
    示之刑。扣案之海洛因3 包，為違禁物，應依毒品危害防制
    條例第18條第1 項前段之規定，諭知沒收銷燬。
五、又公訴意旨另謂：被告自96年2 月間起至同年7 月20日11時
    許為止，另有反覆多次施用海洛因之犯行，為集合犯，應併
    予審究而論以一罪等語。惟按犯罪事實應依證據認定之，無
    證據不得認定犯罪事實；被告之自白不得作為有罪判決之唯
    一證據，仍應調查其他必要之證據，以察其是否與事實相符
    ，刑事訴訟法第154 條第2 項、第156 條第2 項分別定有明
    文。遍查卷附事證，公訴人認被告涉及此部分犯嫌，乃係以
    被告於96年7 月21日於偵訊中自白，資為唯一之論據，並無
    其他積極證據資以補強，依刑事訴訟法第156 條第2 項之規
    定，自難認被告此部分自白與事實相符，犯罪應屬不能證明
    ，本應依法判處被告無罪，惟公訴意旨認該各次犯行與上開
    論罪部分有集合犯之實質上一罪關係，爰不另為無罪之諭知
    ，附此敘明。
據上論斷，應依刑事訴訟法第273 條之1 第1 項、第299 條第1
項前段，毒品危害防制條例第10條第1項、第18條第1項前段，刑
法第11條但書、第47條第1 項，判決如主文。
本案經檢察官郭騰月到庭執行職務
中　　華　　民　　國　　96　　年　　10　　月　　29　　日
　　　　　　　　　刑事第一庭    法　官   張琬如
以上正本證明與原本無異。
如不服本判決應於收受本判決後10日內向本院提出上訴書狀，並
應敘述具體理由，如未敘述上訴理由者，應於上訴期間屆滿後20
日內補提理由書狀於本院（均須按他造當事人之人數附繕本）「
切勿逕送上級法院」。
中　　華　　民　　國　　96　　年　　10　　月　　29　　日
 　　　　　　　　　　　　　　　 書記官   劉甄庭
附錄本案論罪科刑法條全文：
毒品危害防制條例第10條第1項
施用第一級毒品者，處6月以上5年以下有期徒刑。
